Inventaris van het archief van E. Canneman [levensjaren 1777-1861], 1795-1830
Nationaal Archief, Den Haag
Collectie 030 Canneman, (1930)
Canneman suppl. 1
1795-1830
C22247
0.20 meter; 20 inventarisnummers.
Normale, geschreven, getypte en gedrukte documenten, geen bijzondere handschriften.
Nationaal Archief, Den Haag
Canneman, Elias (1777-1861)
Elias Canneman werkte vanaf 1798 voor het Ministerie van Financiën. Na de opheffing van het departement in 1811 werd hij directeur der directe belastingen in het departement der Monden van de Maas. In 1813 was hij korte tijd lid van het Voorlopig Bewind, als secretaris en minister van Financiën. Het archief bevat stukken opgemaakt uit hoofde van zijn functies, o.a. betreffende het vredesverdrag met Frankrijk uit 1795; steun van de Bataafse republiek aan Frankrijk in de oorlog tegen Engeland in 1803; stukken over de totstandkoming van het tractaat van 1810 waarbij het zuidelijk gedeelte van Holland aan Frankrijk wordt afgestaan, en correspondentie.
Archiefvorming
Geschiedenis van de archiefvormer
Elias Canneman, geboren in 1777, werd in 1798 als ambtenaar verbonden aan het departement van Financiën, waarbij hij 1 Mei 1805 tot secretaris-generaal opklom. Na de opheffing van het departement in 1811 werd hij directeur der directe belastingen in het departement der Monden van de Maas. De gebeurtenissen van 1813 deden hem op den voorgrond treden: hij trad een oogenblik op als secretaris van het Voorloopig bewind en daarna als commissaris-generaal (minister) van Financiën. Wegens moeilijkheden met den Souvereinen Vorst trad hij als zoodanig 9 April 1814 af. Hij werd toen Staatsraad en in Juli 1814 Commissaris-generaal voor de liquidatie met de Fransche Kroon, als hoedanig hij tot 1819 in functie bleef. Sedert bleef hij ambteloos, behoudens enkele speciale opdrachten. Zoo werd hij in 1836 Commissaris des Konings bij de Maatschappij van Weldadigheid en bij de Nederlandsche Handelmaatschappij. Hij overleed in 1861.
Geschiedenis van het archiefbeheer
De hieronder vermelde papieren kwamen in 1930 aan het Algemeen Rijksarchief, te gelijk met eenige andere, die in de Aanwinstenlijst (Verslagen 1930, blz. 48 en 49) zijn opgenomen, terwijl eene verzameling couranten naar de Koninklijke Bibliotheek is overgebracht. In het begin van 1931 zijn aan deze verzameling nog eenige stukken toegevoegd, die waren aangekocht van den boekhandelaar N. de Roo alhier.
De rechtstitel is (nog) onbekend
2.21
Aanwijzingen voor de gebruiker
Openbaarheidsbeperkingen
Volledig openbaar.
Materiële beperkingen
Aanvraaginstructie
Openbare archiefstukken kunnen online worden aangevraagd en gereserveerd. U kunt dit ook via de terminals in de studiezaal van het Nationaal Archief doen. Om te kunnen reserveren dient u de volgende stappen te volgen:
U maakt een profiel aan op www.gahetna.nl, en logt vervolgens in
Via de archiefinventaris (alleen de beschrijvingen met rode nummers) selecteert u het gewenste archiefstuk door op de knop 'Reserveren' te klikken
In het volgende scherm geeft u aan op welke dag u het archiefstuk wilt inzien
Indien u zich bevindt in de studiezaal en een tafelnummer heeft ontvangen kunt u dit nummer vermelden. Als u geen tafelnummer heeft kunt u tafelnummer 777 laten staan
Vervolgens bevestigt u uw reservering door deze te versturen.
Verwant materiaal
Beschikbaarheid van kopieën
Verwante archieven
Zie voor een verzameling stukken afkomstig van verschillende leden van de familie Canneman toegang 2.21.005.30.
Beschrijving van de series en archiefbestanddelen
- Afschriften afkomstig uit den tijd, toen E. Canneman aan het departement van Financiën der Bataafsche republiek verbonden was., 1795-1805; 1; 9 stuks in portefeuille
  a. Geheime artikelen van het vredesverdrag met Frankrijk, 1795 Mei 16
  b. Akte over de betaling van de tweede helft van de bij de boven vermelde geheime artikelen aan Frankrijk verschuldigde 100 millioen gulden, 1796 Mei 3
  c. Artikelen 14-16 van de Conventie met Frankrijk van 1801 Augustus 29
  d. Conventie met Frankrijk, waarbij bepaald wordt, dat de bij den vrede van Amiens aan het Huis van Nassau beloofde schadevergoeding niet voor rekening der Bataafsche republiek zal komen, 1802 Maart 27
  e. Overeenkomst met Frankrijk over den steun, door de Bataafsche republiek te verleenen in den oorlog tegen Engeland, 1803 Juni 25
  f. Schrijven van het Staatsbewind aan den eersten Consul. ontworpen door den gezant Schimmelpenninck, maar niet door het Staatsbewind goedgekeurd, 1804 Juni
  g. Voorloopig budget voor het jaar 1804
  h. Memorie aan het Staatsbewind over de begrooting voor het jaar 1804
  i. Memorie omtrent de financiën der republiek, aangeboden aan den Raadpensionaris, 1805 September 17
- Aanslagen van E. Canneman in het koffie- en theegeld en in het heerengeld., 1800; 2; 2 stuks in omslag
- Brieven, ontvangen door E. Canneman., 1803-1830; 3; 1 pak
  De brieven zijn verzonden door
  J. H. Appelius, minister van Financiën, Staatsraad, d.d. 1810 Juli 3, 1813 September 3
  Barbé Marbois, hertogin van Plaisance, d.d. 1817 Juni 9
  P. E. ridder Devilliers Duterrage, directeur-generaal van politie in Holland, d.d. 1811 September 21
  H. H. Donker Curtius, predikant te Arnhem, d.d. 1811 September 27
  P. E. du Tour de Noirfosse, brigade-generaal, d.d. 1813 Januari 10
  R. baron Fagel, gezant bij het hof te Parijs, d.d. 1818 October 3
  A. R. Falck secretaris bij het Voorloopig bewind, secretaris van Staat, d.d. 1813 December 1, 1814 October 4, 1815 October 4 en 1817 April 3
  J. J. A. Gogel, intendant-generaal der Financiën, d.d. 1810 Augustus en October 10
  P. C. Huart. raadsheer in het hof te Luik, d.d. 1812 Maart 27
  Jhr. J. W. Janssens. luitenant-generaal. d.d. 1819 October 26
  C. F. prins Lebrun. hertog van Plaisance, d.d. 1816 Februari 23
  O. Leclercq d.d. 1830 December 8
  J. D. baron Louis, requestmeester, verbonden aan het ministerie van de schatkist, 2 stuks zonder datum
  C. F. van Maanen. minister van Justitie. d.d 1817 Juni 16
  J. G. de Mey van Streefkerk d.d. 1816 Augustus 17
  L. A. E. de Montmorency, hertogin van Lotharingen, prinses van Vaudemont. d.d. 1819 November 29, 1826 Augustus 29 en ongedateerd
  J. H. van der Palm. hoogleeraar te Leiden. d.d. 1818 April 5
  J. B. de Peneranda d.d. 1816 Maart 9 en Maart 22
  (J. G. ?) graaf van Rechteren d.d. 1819 Februari 14
  W. F. baron Röell. minister van Staat, d.d. 1818 December 17
  R. J. Schimmelpenninck, sénateur. comte de l'empire, d.d. 1811 Maart 27 en 1814 November 22
  A. F. L. prins van Solms d.d. 1818 Mei 8 en Augustus 6
  G. J. A. baron de Stassart. prefect van de Monden van de Maas, d.d. 1811 Februari 23. 1813 Mei 9 en 1814 Juni 9
  G. Verdooren. schout bij nacht. d.d. 1811 Juli 2
  C. H. VerHuell. vice admiraal. comte de l'empire. d.d. 1814 December 29
  G. A. Visscher d.d. 1813 December 13
  J. A. de Vos van Steenwijk. thesaurier-generaal, d.d. 1803 October 22
  en een onbekende uit Zeeland d.d. 1810 Februari 2
- Gedrukte stukken op de landsregeering betrekking hebbende., 1804-1815; 4; 1 omslag
- Staat van de traktementen der ambtenaren aan het departement van Financiën over het eerste kwartaal van, 1809; 5; 2 stuks in omslag
  E. Canneman was toen secretaris-generaal van het departement.
- Memories opgesteld door den minister van Financiën. J. H. Appelius. betreffende het deficit op de begrooting voor het jaar 1810 en de middelen om hierin te voorzien. (Afschriften.), 1800 en z. d.; 6; 4 stuks in omslag
- Stukken betreffende de totstandkoming van het tractaat van 16 Maart 1810, waarbij het zuidelijk gedeelte van het Koninkrijk Holland aan Frankrijk wordt afgestaan., 7; 6 stuks in omslag
- Brief van E. Canneman aan koning Lodewijk, houdende aanbieding van zijn ontslag als secretaris-generaal bij het departement van Financiën., 1810 Maart 20; 8; 1 stuk in omslag
- Brief van den Franschen zaakgelastigde Sérurier aan den minister van Buitenlandsche Zaken W. F. Röell. (Afschrift.), 1810 Juni 16; 9; 1 stuk in omslag
- Koninklijke boodschap, waarin Lodewijk Napoleon zijn troonsafstand aan het Wetgevend Lichaam bekend maakt. (Afschrift.), 1810 Juli 1; 10; 1 stuk in omslag
- Stukken betreffende de overneming van de directie der Financiën van Holland door den Staatsraad Gogel., 1810 December 1; 11; 2 stuks in omslag
- Decreet van den Keizer over de instelling van directies der directe belastingen in de departementen van Holland. (Afschrift.), 1811 October 21; 12; 1 stuk in omslag
  E. Canneman werd aangewezen als directeur der directe belastingen in het departement der Monden van de Maas.
- Brievenboek, inhoudende minuten van brieven, door E. Canneman, als directeur der directe belastingen in het departement der Monden van de Maas, gericht tot den directeur der directe belastingen te Parijs., 1811 December 1-1813 October 3; 13; 1 deel
- Brievenboek, inhoudende minuten van brieven. door E. Canneman, als directeur der directe belastingen in het departement der Monden van de Maas, gericht tot den paveur-général des dépenses directes en den premier commis des Finances te Parijs., 1812 Januari 23-1813 November 13; 14; 1 deel
- Brief van E. Canneman. als directeur der directe belastingen in het departement der Monden van de Maas, aan Legrand, eersten commies der Financiën te Parijs., 1813 November 17; 15; 1 stuk in omslag
  Deze brief is waarschijnlijk ten gevolge der gebeurtenissen van dien dag niet verzonden.
- Minuten van brieven van E. Canneman, als commissaris-generaal van Financiën, aan den Souvereinen Vorst., 1814 Maart 18, April 7; 16; 2 stuks in omslag
- Stukken afkomstig van den Staatsraad E. Canneman als Nederlandsch commissaris-generaal voor de liquidatie met de Fransche kroon., 1814-1816; 17; 5 stuks (grootendeels gedrukt) in omslag
- Kennisgevingen aan E. Canneman van het overlijden van B. C. baron van Lynden van Lunenburg d.d. 1822 Januari 8 en van R. J. Schimmelpenninck d.d., 1825 Februari 15; 18; 2 stuks in omslag
- Koninklijke besluiten van 5 en 23 Februari 1836, houdende aanstelling van E. Canneman tot 's Konings commissaris bij de Maatschappij van Weldadigheid en bij de Nederlandsche Handelmaatschappij., 19; 2 stuks in omslag
- Proces-verbaal van de overbrenging van het stoffelijk overschot van Louis-Napoléon, voormaals koning van Holland, en van diens zoon prins Napoléon-Louis naar Saint-Leu. (Gedrukt.), 1847; 20; 1 stuk